【裁判字號】    99,訴,1267
【裁判日期】    990930
【裁判案由】    毒品危害防制條例
【裁判全文】
臺灣臺北地方法院刑事判決              99年度訴字第1267號
公  訴  人  臺灣臺北地方法院檢察署檢察官
被      告  甲○○
上列被告因毒品危害防制條例案件，經檢察官提起公訴（99年度
毒偵字第2548號），嗣於本院準備程序中，被告就被訴事實為有
罪之陳述，經告以簡式審判之要旨，並聽取當事人意見後，本院
合議庭裁定由受命法官獨任進行簡式審判程序，判決如下：
    主  文
甲○○施用第一級毒品，累犯，處有期徒刑捌月，扣案含第一級
毒品海洛因成分之白色粉末壹袋（驗餘淨重零點壹壹壹公克）沒
收銷燬之，包裝上開毒品之包裝袋壹只、注射針筒壹支及生理食
鹽水壹瓶均沒收。
    事  實
一、甲○○前因施用第一級毒品海洛因案件，經臺灣板橋地方法
    院以94年度毒聲字第2016號裁定送勒戒處所觀察、勒戒，因
    無繼續施用毒品之傾向，於民國94年11月15日釋放出所，再
    經臺灣板橋地方法院檢察署檢察官於94年11月16日以94年度
    毒偵字第5931號為不起訴處分確定。又於95年間，因施用第
    一級毒品海洛因案件，經本院以95年度訴字第1573號判決判
    處共3罪、各處有期徒刑8月，應執行有期徒刑1年7月，嗣經
    臺灣高等法院以96年度上訴字第282 號判決駁回甲○○上訴
    確定，並以97年度聲減字第73號將上開3罪各減為有期徒刑4
    月，並與上開贓物罪，合併定應執行有期徒刑11月；另於96
    年間，因施用第一級毒品海洛因案件，經臺灣板橋地方法院
    以96年度訴字第2983號判決判處有期徒刑8 月，減為有期徒
    刑4月，上開有期徒刑接續執行，於98年5月24日縮刑期滿執
    行完畢。詎甲○○猶不知悔悟，復基於施用第一級毒品之犯
    意，於99年6 月30日下午某時許，在臺北市○○○路某速食
    店內，以海洛因與生理食鹽水混合後，再用注射針筒施打之
    方式，施用第一級毒品海洛因，嗣於翌日即7月1日上午10時
    許，在臺北市中山區○○○路○ 段86號前，經警盤查並扣得
    其所有並供施用含第一級毒品海洛因成分之白色粉末1 袋（
    不含包裝袋，驗餘淨重0.111公克）、注射針筒1支及生理食
    鹽水1瓶，因悉上情。
二、案經臺北市政府警察局萬華分局報告臺灣臺北地方法院檢察
    署檢察官偵查起訴。
    理  由
一、訊據被告甲○○對於上開事實坦承不諱（見本院99年9月9日
    準備程序及簡式審判筆錄），而被告為警查獲後排放採集之
    尿液，其送驗結果係呈嗎啡及可待因類藥物陽性反應，有臺
    灣尖端先進生技醫藥股份有限公司99年7 月16日濫用藥物檢
    驗報告在卷可稽（見臺灣臺北地方法院檢察署99年度毒偵字
    第2548號卷第50頁），復有白色粉末1袋、注射針筒1支及生
    理食鹽水1瓶扣案可佐，上開白色粉末1袋（不含包裝袋，驗
    餘重0.111 公克）經鑑驗結果，確檢出第一級毒品海洛因成
    分，有具專門鑑定毒品能力之交通部民用航空局航空醫務中
    心99年7月15日航藥鑑字第0994584號毒品鑑定書附卷可考（
    同上偵卷第48頁），足徵被告任意性自白與事實相符，本件
    事證明確，犯行堪以認定，應予依法論科。
二、按92年7月9日修正公布並自93年1月9日施行之毒品危害防制
    條例第20條、第23條將施用毒品之刑事處遇程序，區分為「
    初犯」及「5年內再犯」、「5年後再犯」。依其立法理由之
    說明：「初犯」，經觀察勒戒或強制戒治後，應為不起訴處
    分或不付審理之裁定；經觀察勒戒或強制戒治執行完畢釋放
    後，「5 年內再犯」者，因其再犯率甚高，原實施之觀察勒
    戒及強制戒治既已無法收其實效，爰依法追訴或裁定交付審
    理。至於經觀察勒戒或強制戒治執行完畢釋放後，「5 年後
    再犯」者，前所實施之觀察勒戒或強制戒治已足以遮斷其施
    用毒品之毒癮，為期自新及協助其斷除毒癮，仍適用「初犯
    」規定，先經觀察勒戒或強制戒治之程序。從而依修正後之
    規定，僅限於「初犯」及「5 年後再犯」二種情形，始應先
    經觀察勒戒或強制戒治程序。經查，被告前有事實欄所示之
    施用毒品紀錄，有臺灣高等法院被告前案紀錄表在卷可按，
    揆諸前開法條及說明，被告所為本件施用第一級毒品之犯行
    ，並無「初犯」規定之適用，而應直接訴追處罰。
三、按海洛因為毒品危害防制條例第2條第2項第1 款明定之第一
    級毒品。核被告所為，係犯毒品危害防制條例第10條第1 項
    之施用第一級毒品罪。被告施用前、後持有第一級毒品之低
    度行為，為施用之高度行為所吸收，均不另論罪。查被告有
    如事實欄所示刑之宣告及執行完畢情形，有臺灣高等法院被
    告前案紀錄表在卷可考，其於98年5月24日執行完畢後，5年
    內故意再犯本件有期徒刑以上之罪，為累犯，應依刑法第47
    條第1 項規定加重其刑。爰審酌被告前因施用毒品，歷經觀
    察、勒戒程序，並經追訴審判，惟仍未能完全戒絕毒癮，復
    再犯本件施用毒品罪，其施用毒品對於社會秩序固有間接之
    影響，惟本質上尚屬自我戕害行為，暨被告之素行、生活狀
    況、智識程度、犯後坦承犯行之態度等一切情狀，量處如主
    文所示之刑。扣案查獲含第一級毒品海洛因成分之白色粉末
    （不含包裝袋，驗餘淨重0.111 公克），應依毒品危害防制
    條例第18條第1 項前段規定沒收銷燬；另包裝上開毒品之包
    裝袋1 個，係被告所有供其盛裝毒品免於毒品遭受潮濕、逸
    漏之用，扣案之注射針筒1支及生理食鹽水1瓶，亦係被告所
    有供其施用毒品用，均屬被告所有供犯罪所用之物，爰依刑
    法第38 條第1項第2款規定宣告沒收。
據上論斷，應依刑事訴訟法第273條之1第1項、第299條第1 項前
段，毒品危害防制條例第10條第1項、第18條第1項前段，刑法第
11條前段、第47條第1項、第38條第1項第2款，判決如主文。
本案經檢察官黃碧玉到庭執行職務。
中    華    民    國    99    年    9     月    30    日
                  刑事第十四庭  法  官  賴武志
以上正本證明與原本無異。
如不服本判決應於收受送達後10日內向本院提出上訴書狀，並應
敘述具體理由；其未敘述上訴理由者，應於上訴期間屆滿後20日
內向本院補提理由書（均須按他造當事人之人數附繕）「切勿逕
送上級法院」。
                                書記官  劉麗英
中    華    民    國    99    年    9     月    30    日
附錄本案論罪科刑法條全文
毒品危害防制條例第10條：
施用第一級毒品者，處6月以上5年以下有期徒刑。
施用第二級毒品者，處3年以下有期徒刑。

司法院資訊處製作；財團法人民間司法改革基金會備份。
